【裁判字號】    88,訴,536
【裁判日期】    890713
【裁判案由】    損害賠償
【裁判全文】
臺灣新竹地方法院民事判決  八十八年訴字第五三六號
    原      告  乙○○
    被      告  甲○○
                              .
右當事人間請求損害賠償事件，本判決如左：
    主    文
被告應給付原告新台幣壹拾萬元，及自民國八十八年二月二十五日起至清償日止，按
週年利率百分之五計算之利息。
原告其餘之訴駁回。
訴訟費用由被告負擔十分之一，餘由原告負擔。
本判決第一、三項部分於原告以新台幣參萬元供擔保後，得假執行；但被告如於假執
行程序實施前，以新台幣壹拾萬元為原告預供擔保，得免為假執行。
原告其餘假執行之聲請駁回。
    事    實
甲、原告方面：
一、聲明：求為判決：
（一）被告應給付原告新台幣（下同）一百萬元，及自起訴狀繕本送達翌日（即民國
      八十八年二月二十五日）起至清償日止，按週年利率百分之五計算之利息。
（二）願供擔保，請准宣告假執行。
二、陳述：
    主張除引用起訴狀所載外，其餘均引用本院八十八年度簡上字第一一二號刑事判
    決所認定之事實，茲臚列於后：
（一）緣被告於八十七年十二月五日下午五時三十分許，在新竹市○○街三十號前，
      因停車之細故與原告發生口角，被告竟基於傷害之故意，隨手拾起地上之石塊
      丟向原告幸未砸中，惟原告旋持手中柺杖反擊被告（經閃躲而未成傷），雙方
      互毆，被告復撿拾路旁石塊由正面擊中原告左前額上方，嗣被告又與原告爭奪
      原告之柺杖，柺杖因而擊中原告之又眼眶，造成原告受有左前額部裂傷三公分
      、右眼眶瘀傷一公分ｘ二公分之傷害。被告上開傷害罪行，業經本院刑事庭以
      八十八年度簡上字第一一二號刑事判決判處有期徒刑三月在案；而原告自傷害
      行為後，記憶力減退，聽力受影響，頭昏昏的站不穩，至今行動仍不能如往常
      一樣，須每日到醫院作復建，精神、身體均受重大折磨，往後之生活，尚不可
      預期花費若干；且在本案發生前原告原本找好擔任看公寓之工作，亦因此次受
      傷而無法前去工作，凡此種種均無可彌補，故爰依民法第一百九十五條第一項
      侵權行為之法律關係，請求被告賠償原告精神慰撫金一百萬元。
（二）兩造是隔壁鄰居，被告之父母親之前亦曾先後打過原告，現原告又遭被告毆打
      ，原告已不敢繼續居住於該處，現在外租屋，每月房租一萬多元。
三、證據：除引用本院八十八年度簡上字第一一二號刑事判決認定之證據外，另提出
    診斷證明書四件為證。
乙、被告方面：
一、聲明：求為判決：
（一）駁回原告之訴。
（二）願供擔保，請准免為假執行。
二、陳述：
（一）原告之頭部如有受傷，係因原告於八十七年十二月五日下午五時三十分許，在
      新竹市○○街三十號前，先以言語辱罵刺激被告，繼而以手中柺杖攻擊被告，
      被告反擊後原已停止，未料原告繼續追打被告，被告為防衛自己免遭侵害，始
      拾取石頭丟擲原告，末被告為免遭原告繼續攻擊，乃搶奪原告之柺杖，因互不
      鬆手，雙方僵持，嗣經他人勸解而終止。被告之行為，依民法第一百四十九條
      規定，係對原告當時不法之侵害，為防衛自己之權利所為，不應負損害賠償責
      任。
（二）被告父親現年八十四歲已中風，一年半前，原告衝進被告家中打被告父母親，
      以被告父母親之身體狀況，不可能打原告。原告有習慣性攻擊別人，本件是原
      告用柺杖打被告，被告係出於防衛自己。
丙、本院依職權調閱本院八十八年度簡上字第一一二號刑事卷，暨向新竹市警察局查
    詢曾否受理原告與被告父母親間之傷害案件，並將該資料送本院參辦。
    理    由
一、本件原告主張被告於八十七年十二月五日下午五時三十分許，在新竹市○○街三
    十號前，因停車之細故與原告發生口角，被告竟基於傷害之故意，隨手拾起地上
    之石塊丟向原告幸未砸中，原告旋持手中柺杖反擊被告，雙方互毆，被告復撿拾
    路旁石塊由正面擊中原告左前額上方，嗣被告又與原告爭奪原告之柺杖，柺杖因
    而擊中原告之又眼眶，造成原告受有左前額部裂傷三公分、右眼眶瘀傷一公分ｘ
    二公分之傷害，被告上開傷害罪行，業經本院刑事庭以八十八年度簡上字第一一
    二號刑事判決判處有期徒刑三月在案之事實，除據原告提出診斷證明書一件為證
    外，並經本院依職權調取刑事卷宗閱明無誤，而被告對於上開刑事判決所認定之
    事實均不爭執，並有證人鍾楊鳳林、許景珍、郭亞男分別於新竹地方法院檢察署
    偵查中暨本院刑事庭調查時證稱有目睹原告頭部流血等情（詳見上開刑事卷宗八
    十八年一月二十二日、八十八年十一月十九日之訊問筆錄），是原告之主張，應
    信為真實。至於被告辯稱其行為係出於防衛自己，主張正當防衛云云。按依民法
    第一百四十九條規定可知，所謂正當防衛，係對於現時不法之侵害，為防衛自己
    或他人之權利所為之行為而言。本件兩造是互毆行為，已如前述，則在被告未能
    證明是原告先行為侵害行為之情形下，被告即無主張正當防衛之餘地，是故被告
    前揭辯解，並不足採。
二、按因故意或過失，不法侵害他人之權利者，負損害賠償責任。不法侵害他人之身
    體、健康，被害人雖非財產上之損害，亦得請求賠償相當之金額，民法第一百八
    十四條第一項前段、第一百九十五條第一項分別定有明文。本件被告故意傷害原
    告之行為，既經認定，則原告依據前揭法條之規定，請求被告應賠償其所受精神
    上之非財產損害洵屬有據。查原告因被告故意傷害行為，致左前額部裂傷、右眼
    眶瘀傷，且因此造成暈眩長期治療等情，有原告提出之診斷證明書可稽，足徵原
    告因此次傷害，身體、精神上均受有相當之痛苦。又原告係民國十年一月一日出
    生，受傷當時已是七十七歲高齡，係退役榮民並無工作，且因患關節炎平日須仰
    賴柺杖行走；而被告係大學畢業擔任廠房設計工作，月薪五萬餘元，有被告提出
    之薪資證明在卷足按（雖被告嗣改稱其目前無工作，惟未提出佐證，不足採信）
    。是本院斟酌兩造之前述年齡、身分、地位、經濟狀況等情狀，及兩造係互毆行
    為、原告所受身體傷害、精神上所受之痛苦等情，認原告請求之精神慰撫金以十
    萬元為適當。原告逾此部分之請求，非有理由，不應准許。
三、本件原告勝訴部分，兩造均陳明願供擔保，請准宣告假執行或免為假執行，核無
    不合，爰分別酌定相當之擔保金額宣告之；至原告敗訴部分，其假執行之聲請，
    即失所附麗，不予准許。
四、本件事證已臻明確，兩造其餘陳述及攻擊防禦方法，於判決之結果無影響，不再
    一一論述，附此敘明。
據上論結，本件原告之訴為一部有理由，一部無理由，依民事訴訟法第七十九條但書
，第三百九十條第二項、第三百九十二條，判決如主文。
中      華      民      國    八十九    年      七      月    十三      日
                                  臺灣新竹地法院民事庭
~B法      官  魏瑞紅
右為正本，係照原本作成。
如對本判決上訴，須於判決送達後廿日內向本院提出上訴狀。
~B法院書記官  李桂珠
中      華      民      國    八十九    年      七      月    十三      日


司法院資訊處製作；財團法人民間司法改革基金會備份。
